【裁判字號】    89,易,2566
【裁判日期】    900524
【裁判案由】    詐欺
【裁判全文】
臺灣高雄地方法院刑事判決                        八十九年度易字第二五六六號
    公  訴  人  臺灣高雄地方法院檢察署檢察官
    被      告  乙○○
右列被告因詐欺案件，經檢察官提起公訴（八十八年度偵字第一五四五０號），本院
判決如左：
    主  文
乙○○無罪。
    理  由
一、公訴意旨略謂：被告乙○○明知自己無支付能力，竟意圖為自己不法之利益，於
    民國八十八年一月十一日，將與之發生車禍致撞損之案外人王成財所有之車牌號
    碼Ｖ二─五五九號及簡明川所有之車牌號碼ＶＹ─三二一七號自小客車，送至告
    訴人上成汽車有限公司（當時之負責人為甲○○，目前之負責人為謝青義）修護
    ，費用共計新台幣（以下同）十三萬元，被告將其工資支票面額一萬元及其簽發
    之本票二紙交付甲○○，惟車輛完復後，支票、本票均未兌現，被告即避而不見
    ，甲○○始知受騙上當；因認其涉有刑法三百三十九條第二項、第一項之詐欺得
    利罪嫌云云。
二、公訴人認被告涉有上開詐欺得利犯行，無非以告訴人公司前負責人甲○○之指訴
    ，及被告明知自己已無清償能力，竟於與人發生車禍後，為脫卸自己之賠償責任
    ，將他人受損之車輛送至告訴人公司處修護，又拒絕支付修理費，其有使自己取
    得不法利益之意圖為其論據。訊據被告堅決否認有何上開犯行，辯稱伊因與人發
    生車禍，而將他人受損之二輛車輛送交告訴人公司修理，並於送修時先交付他人
    簽發之支票一紙供付款之用，嗣後其中一部受損之營業車修好要牽走時，伊復應
    甲○○之要求，簽發本票二紙為證，嗣後伊因無固定之工作而無力清償修理之款
    項，且該支票係伊老闆給伊之工資，伊不知被退票云云。
三、按犯罪事實應依證據認定之，無證據不得推定其犯罪事實，又不能證明被告犯罪
    者，應諭知無罪之判決，刑事訴訟法第一百五十四條、第三百零一條第一項分別
    定有明文。又告訴人之告訴，係以使被告受刑事訴追為目的，是其陳述是否與事
    實相符，仍應調查其他事實以資審認，始得為不利被告之認定。（最高法院五十
    二年台上字第一三○○號判例參照）。次按刑法第三百三十九條第一項詐欺罪之
    成立，以意圖為自己或第三人不法所有，以詐術使人將本人或第三人之物交付為
    要件，所謂以詐術使人交付，必須被詐欺人因其詐術而陷於錯誤，若其所用方法
    ，不能認為詐術，亦不致使人陷於錯誤，即不構成該罪。（最高法院四十六年台
    上字第二六○號判例參照）。至於債務人於債之關係成立後，如有未依債之本旨
    履行民事債務之情形，在一般社會經驗上可能之原因甚多，縱令是出於惡意不為
    履行，苟無足以證明其在債之關係發生時，自始即具有不法所有意圖之積極證據
    ，亦僅能令負民事之遲延給付責任，依刑事訴訟法第一百五十四條之規定，尚不
    得據此債信違反之客觀事態，而推定債務人原有詐欺之犯意。
四、經查：被告係因與案外人王成財、簡明川發生車禍事故，而將案外人所有之車輛
    送交告訴人公司修理等情，業據告訴人公司前負責人甲○○及被告陳明在卷，並
    有車輛維修單二紙附卷可稽，從而被告係因將案外人之車輛送修，而對告訴人公
    司負有給付修理費之義務，被告既係因對案外人負有損害賠償義務而將案外人之
    車輛送請告訴人公司維修，而此情為告訴人公司所明知，尚難認被告有何施詐術
    之行為。次查告訴人公司認被告涉有詐欺犯行，係以被告迄未給付修理費為其論
    據，然被告事後拒不給付修理費，僅為單純之民事糾葛，尚難以此推論被告自始
    即具有不法所有之意圖。末查被告雖因告訴人公司修復案外人之車輛而免除對案
    外人應負之損害賠償義務，然被告之所以得免除債務係因告訴人公司同意，告訴
    人公司亦可於被告將車送修時表明不同意，而向車輛所有權人請求給付修理費，
    是被告雖因此得免除對案外人之債務，然此係因告訴人公司之行為所致，並非被
    告有何施詐術之犯行，且被告雖無庸再對案外人負責，然被告對告訴人公司仍有
    給付修理費之義務，是被告並未因此減輕債務。綜上所述，被告之行為要與詐欺
    罪之構成要件不合，本案為民事糾葛，告訴人公司應循民事訴訟程序救濟，此外
    復查無其他積極證據，足資證明被告有何詐欺犯行，被告犯罪不能證明，應為無
    罪之諭和。
據上論斷，應依刑事訴訟法第三百零一條第一項，判決如主文。
本案經檢察官李靜文到庭執行職務。
中      華      民      國    九十      年      五      月    二十四    日
                                    臺灣高雄地方法院刑事第三庭
                                        法  官  李  淑  惠
右正本證明與原本無異。
如不服本判決，應於判決送達後十日內，向本院提出上訴狀。
                          書記官  馮  欽  鳳
中      華      民      國    九十      年      五      月    二十四    日


司法院資訊處製作；財團法人民間司法改革基金會備份。
